【裁判字號】    96,易,1065
【裁判日期】    970430
【裁判案由】    傷害
【裁判全文】
臺灣桃園地方法院刑事判決              96年度易字第1065號
公  訴  人  台灣桃園地方法院檢察署檢察官
被      告  乙○○
上列被告因傷害案件，經檢察官聲請以簡易判決處刑（95年度偵
字第17405 號），本院改依通常程序審理，判決如下：
    主    文
乙○○無罪。
    理    由
一、公訴意旨略以：被告乙○○與告訴人甲○○為同車行之計程
    車司機，於民國95年3 月12日下午1 時20分許，在桃園縣桃
    園市○○路桃園火車站前，因載客糾紛發生爭執，詎乙○○
    基於傷害之犯意，徒手毆打甲○○，致甲○○受有雙側耳鳴
    併聽力障礙之傷害，因認被告涉犯刑法第277 條第1 項之傷
    害罪嫌等語。
二、按犯罪事實應依證據認定之，無證據不得認定犯罪事實；不
    能證明被告犯罪或其行為不罰者應諭知無罪之判決，刑事訴
    訟法第154 條第2 項、第301 條第1 項分別定有明文。又告
    訴人之告訴，係以使被告受刑事訴追為目的，是其陳述是否
    與事實相符，仍應調查其他證據以資審認；被害人之陳述如
    無瑕疵，且就其他方面調查又與事實相符，固足採為科刑之
    基礎，倘其陳述尚有瑕疵，則在未究明前，遽採為論罪科刑
    之根據，即難認為適法，最高法院52年臺上字第1300號、61
    年臺上字第3099號著有判例可資參照。再認定不利於被告之
    事實，須依積極證據，苟積極證據不足為不利於被告事實之
    認定時，即應為有利於被告之認定，更不必有何有利之證據
    ；而事實之認定，應憑證據，如未能發現相當證據，或證據
    不足以證明，自不能以推測或擬制之方法，以為裁判基礎；
    另認定犯罪事實所憑之證據，雖不以直接證據為限，間接證
    據亦包括在內，然而無論直接或間接證據，其為訴訟上之證
    明，須於通常一般之人均不致有所懷疑，而得確信其為真實
    之程度者，始得據為有罪之認定，最高法院30年上字第816
    號、40年臺上字第86號、76年臺上字第4986號著有判例亦可
    資參照。
三、公訴人認被告乙○○涉犯傷害罪嫌，無非係以：被告於警詢
    及偵查中之自白、告訴人甲○○於警詢及偵查中之指訴，長
    庚紀念醫院之診斷證明書2 紙為主要依據。訊之被告則堅詞
    否認有何傷害犯行，辯稱：告訴人當時並未受有傷害，而係
    拿以前的舊疾要求被告負責等語。經查：
(1) 就被告出手毆打告訴人之事實認定部分：被告在警詢、檢察
    官偵訊及本院96年6 月20日訊問時均自白伊有出手打告訴人
    甲○○一巴掌等情（見偵卷第8 頁、第13頁及本院96年6 月
    20日訊問筆錄第2 頁），核與告訴人甲○○迭於警詢、檢察
    官偵訊及本院96年1 月31日訊問時均指稱被告毆打其臉部及
    後腦勺等情（見偵卷第3 頁、第13頁及本96年1 月13日訊問
    筆錄第2 頁）大致相符，並經證人丙○○於本院97年4 月16
    日審理時結稱：「印象中甲○○說我是女人，你不敢對我怎
    樣，這時被告就用手出推甲○○，甲○○就說你竟然敢打我
    ，就用手上的雨傘戳被告，後來二人就發生扭打... 應該是
    有打到頭。」等語（就上開審判筆錄第3 頁、第5 頁）明確
    ，綜此，足認被告上揭自白即與事實相符，而告訴人甲○○
    指訴被告曾出手打其臉與頭部一情，洵非子虛。
(2) 就被告之毆打行為與告訴人雙側耳鳴併聽力障礙之關聯性認
    定部分：稽本件告訴人於案發當日即前往財團法人長庚紀念
    醫院（林口）分院急診一節，有該院之急診病歷1 份在卷足
    參，堪認屬實，又被告分別於同年3 月16日、同年4 月6 日
    在該院接受聽力測驗，結果分別為：右側聽損47分貝、左側
    聽損82分貝（同年3 月16日之測驗），右測聽損50分貝、左
    側聽損73分貝（同年4 月6 日之測驗），亦有該院診斷證明
    書2 紙在卷足按（見偵卷第5 頁、第6 頁），亦可認為真實
    。惟經本院函詢上開醫院關於告訴人受傷之情況，嗣經該院
    覆以：何女士（指甲○○）於95年3 月12日至本院急診就醫
    時，自訴左側耳部遭毆打導致耳鳴，照會耳鼻喉科醫師會診
    ，病患經理學檢查並無明顯外傷，評估其無住院必要，給予
    藥物減緩疼痛及耳鳴。病患於3 月16日回診接受聽力檢查，
    其左側聽力障礙係數年前慢性中耳炎所致，與此次事件應無
    關聯。又本院診斷書上所載之「雙側聽障併外力損傷」，其
    中關於外力損傷部分係根據前述急診時病歷紀錄及病患耳鳴
    情況而為之診斷，與其聽障之病況無關，因為摑掌除非造成
    耳膜破裂或傷及中、內耳，否則不致與病患之聽障產生關聯
    等詞，此有該院96年2 月13日（就六）長庚院法字第1233號
    函1 份在卷足憑，從而告訴人之雙側耳鳴併聽力障害，是否
    與被告上開毆打行為具有直接關聯性，已有疑議。再者，證
    人丙○○於本院審理時亦結證：就在發生扭打時，其與另外
    一位司機就趕快把二人拉開，很快就把他們拉開了，從外觀
    上並無看到甲○○有受傷的情形（見上開審判筆錄第3 頁）
    ，則依證人丙○○供述案發之情狀，因同行之計程車司機亦
    在該處等候，見發生衝突，旋即將其等拉開，而未繼續發生
    嚴重之肢體衝突，以及告訴人之前即有聽力障害之病史，而
    本件亦無告訴人受傷之外觀，綜此各節，固可認定被告乙○○確曾徒手毆打告訴人甲○○臉與頭部之事實，然而，依本
    件現存之證據仍不足以認定告訴人之雙側耳鳴併聽力障害，
    確係因此次事件所引起。至於告訴人雖另提出行政院國軍退
    除役官兵輔導委員會台北榮民總醫院診斷證明書，並指稱伊
    因此事件而受有頸動脈海綿竇廔管之傷害，惟細繹該診斷書
    記載：病人於95年10月30日住院接受檢查，95年11月2 日出
    院等詞，堪認告訴人係於本件發生後逾7 月始因上開病症住
    院，並經診斷出有上開疾患，則該病症與本事件之關聯性如
    何，亦顯屬有疑，而況該病症之成因有多端，此逾7 個月之
    期間內，仍存在諸多因素無法全然排除，從而，亦難僅以該
    診斷證明書所載而遽為推定告訴人上開疾患係此事件所引發
    。
四、綜上所述，公訴人所舉之證據尚不足以證明被告確有傷害之
    犯行，且本院復查無其他積極證據足資認定之，則本件既不
    能證明被告有傷害之犯行，自無從以該罪與被告相繩，揆諸
    前開法條規定及判例意旨，自應諭知被告無罪之判決，以示
    慎審。
據上論斷，應依刑事訴訟法第451 條之1 第4 項但書第3 款、第
452條、第301 條第1 項，判決如主文。
本案經檢察官邱文中到庭執行職務。
中    華    民    國    97    年    4    月    30     日
                     臺灣桃園地方法院刑事第七庭
                                法  官   蕭 世 昌
以上正本證明與原本無異。
如不服本判決，應於判決送達後10日內向本院提出上訴狀（應附
繕本），其未敘述上訴理由者，應於上訴期間屆滿後20日內補提
理由書狀於本院，上訴於臺灣高等法院。
                                書記官   林 宣 宇
中    華    民    國    97    年    4     月    30    日


司法院資訊處製作；財團法人民間司法改革基金會備份。
